臺灣基隆地方法院行政訴訟判決
110年度交字第65號
原      告  江淑娜  

被      告  交通部公路總局臺北市區監理所

法定代理人  江澍人  
訴訟代理人  許佳琳  
上列當事人間交通裁決事件，原告不服被告民國110年4月16日北
市監基裁字第25-CS0000000號、第25-CS0000000裁決，提起行政
訴訟，本院判決如下：
　　主　文
原告之訴駁回。
訴訟費用新臺幣參佰元由原告負擔。
　　事實及理由
一、程序部分：
  ㈠按交通裁決事件之裁判，得不經言詞辯論為之，行政訴訟法
    第237條之7定有明文。本件係因原告不服被告依道路交通管
    理處罰條例第42條規定所為之裁決，而提起撤銷訴訟，屬交
    通裁決事件之裁判，依前揭規定，爰不經言詞辯論，逕行裁
    判。
  ㈡按對於違反本條例之行為者，民眾得敘明違規事實或檢具違
    規證據資料，向公路主管或警察機關檢舉，經查證屬實者，
    應即舉發；但行為終了日起逾7日之檢舉，不予舉發，道路
    交通管理處罰條例第7條之1定有明文。再按公路主管或警察
    機關處理民眾檢舉違反道路交通管理事件，其檢舉違規證據
    係以科學儀器取得，足資認定違規事實者，得逕行舉發之，
    依道路交通管理處罰條例第92條第4項授權訂定之違反道路
    交通管理事件統一裁罰基準及處理細則第22條第2項亦有明
    文。本件係由民眾以自行設置於車輛上之行車紀錄器錄影影
    像對於原告之違規事實錄影蒐證，向舉發機關提出檢舉，違
    規事實發生時間分別為民國110年1月15日上午11時41分、同
    年月日時42分許，而本件民眾檢舉日期均為同年月17日，有
    新北市政府警察局交通警察大隊－交通違規雲端e化平台舉發
    案件查詢存卷可按（見本院卷第53頁、第55頁），足徵檢舉
    人提出檢舉時間距離違規行為終了日未逾7日，則舉發機關
    員警依檢舉人所提以科學儀器（即行車紀錄器）取得之行車
    紀錄器錄影畫面，對原告製單舉發，於法有據，附此指明。
  ㈢依道路交通管理處罰條例第90條規定：「違反本條例之行為
    ，自行為成立之日起；行為有連續或繼續之狀態者，自行為
    終了之日起，逾2個月不得舉發。但汽車肇事致人受傷或死
    亡案件，因肇事責任不明，已送鑑定者，其期間自鑑定終結
    之日起算；未送鑑定而須分析研判者，逾3個月不得舉發。
    」次按90年1月17日修正公布之道路交通管理處罰條例第90
    條前段所定3個月之舉發期限（現行條文已修正為「逾2個月
    不得舉發」），就同條例第8條第1項第1款之汽車違規行為
    ，應以處罰機關受理（收到）舉發機關移送舉發違反道路交
    通管理事件之時點，作為認定舉發是否已逾3個月（現行條
    文為「逾2個月」）之準據（最高行政法院110年度大字第2
    號裁定參照）。本件違規行為日為110年1月15日，且非屬肇
    事致人受傷或死亡案件，舉發機關於110年1月28日將上開舉
    發事件入案移送被告處理，此有違規歷史資料查詢報表在卷
    可憑（見本院卷第94頁、第96頁），堪認處罰機關即被告於
    110年1月28日業已受理（收到）本案，是本件尚未逾越上開
    規定2個月之舉發期限，先予敘明。
二、事實概要：
　　原告駕駛其所有之車牌號碼000-0000自用小客車（下稱系爭
    車輛），於110年1月15日上午11時41分許，由新北市汐止區
    大同路1段與新台五路1段路口處之賣場附設停車場，由停車
    場出口右轉往新台五路1段（東向）駛出（下稱系爭地點①）
    ，過程中均未使用方向燈；隨後原告繼續駕駛系爭車輛沿新
    台五路前行通過新台五路涵洞，至新台五路1段35號前左轉
    彎（下稱系爭地點②，該處即轉往新台五路西向）時，亦同
    樣未使用方向燈。上開2次未使用方向燈之違規行為，經民
    眾以行車紀錄器攝得影像並提出檢舉後，新北市政府警察局
    汐止分局（下稱舉發機關）員警認原告2次均有「駕駛人轉
    彎不依規定使用方向燈」之違規行為，乃開立新北市政府警
    察局110年1月28日新北市警交大字第CS0000000號、第CS000
    0000號舉發違反道路交通管理事件通知單（依序下稱系爭舉
    發單①、②），並通知原告之應到案日期均為110年3月14日以
    前，向被告陳述意見或繳納罰鍰。嗣原告於110年2月5日即
    已向被告所屬基隆監理站申訴，惟被告仍認原告有「汽車駕
    駛人未依規定使用方向燈」2次之違規事實，乃依違反道路
    交通管理處罰條例第42條，暨違反道路交通管理事件統一裁
    罰基準及處理細則第41條、第43條、第44條、第67條等規定
    ，於110年4月16日以北市監基裁字第25-CS0000000號、第25
    -CS0000000號違反道路交通管理事件裁決（依序下稱原處分
    ①、②），各處原告罰鍰新臺幣（下同）1,200元，並均於同
    日送達。然原告不服原處分，故於同年5月5日具狀向本院提
    起本件行政訴訟。
三、原告起訴主張：原告駕駛系爭車輛於上揭時間在系爭地點①
    、②，確均有駕駛車輛轉彎之事實，且亦未使用方向燈，但
    系爭地點①是大賣場車輛出口處，該處僅限該賣場會員通行
    ，出口處指揮管制交通者為賣場聘用之人，已可見該處係屬
    私人土地，非供公眾通行之道路，非警察職權範圍，應不適
    用交通法規；至通往系爭地點②之道路為單行道，至該處僅
    能左轉彎，並無改道可能，基於一般用路經驗，未使用方向
    燈亦不會影響後方車輛判斷。再者，接連2處分所裁處之違
    規行為在時間上僅相差46秒、地點亦僅相距400公尺，民眾
    連續檢舉顯有惡意、被告連續裁處亦有違比例原則，因而訴
    請撤銷原處分，並聲明：原處分均撤銷，訴訟費用由被告負
    擔。
四、被告則以：本件係經民眾提出錄影向警方檢舉，經警檢視檢
    舉之錄影影像內容，原告確有原處分①、②所指之未依規定於
    轉彎時使用方向燈之違規行為，舉發機關因而予以舉發，乃
    以其2次違反道路交通管理處罰條例第42條之違規事實至為
    明確，其舉發程序亦無違誤。從而，被告分別依道路交通管
    理處罰條例第42條、第63條第1項第3款之規定以原處分①、②
    各對原告予以裁罰，洵屬有據。綜上所述，本件原告之訴為
    無理由。並聲明：駁回原告之訴，訴訟費用由原告負擔。
五、本院之判斷：
  ㈠按汽車駕駛人，不依規定使用燈光者，處1,200元以上3,600
    元以下罰鍰，道路交通管理處罰條例第42條定有明文。次按
    道路交通安全規則第91條第1項第1款、第2款、第109條第2
    項第2款分別規定：「行車遇有轉向、減速暫停、讓車、倒
    車、變換車道等情況時所用之燈光及駕駛人之手勢，應依下
    列規定：右轉彎時，應先顯示車輛前後之右邊方向燈光，
    或由駕駛人表示左臂向上，手掌向右微曲之手勢。左轉彎
    時，應先顯示車輛前後之左邊方向燈光，或由駕駛人表示左
    臂平伸，手掌向下之手勢」、「汽車駕駛人，應依下列規定
    使用方向燈：左（右）轉彎時，應先顯示車輛前後之左（
    右）邊方向燈光；變換車道時，應先顯示欲變換車道方向之
    燈光，並應顯示至完成轉彎或變換車道之行為」。
  ㈡復按道路交通管理處罰條例第92條第4項規定：「本條例之罰
    鍰基準、舉發或輕微違規勸導、罰鍰繳納、向處罰機關陳述
    意見或裁決之處理程序、分期繳納之申請條件、分期期數、
    不依限期繳納之處理、分期處理規定及繳納機構等事項之處
    理細則，由交通部會同內政部定之」，而違反道路交通管理
    事件統一裁罰基準及處理細則第1條則規定：「本細則依道
    路交通管理處罰條例第92條第4項規定訂定之」，第2條第1
    項、第2項則規定：「處理違反道路交通管理事件之程序及
    統一裁罰基準依本細則之規定辦理。前項統一裁罰基準，如
    附件違反道路交通管理事件統一裁罰基準表……」。核上開統
    一裁罰基準及處理細則之規定，就其立法目的及功能，乃為
    防止處罰機關枉縱或偏頗，依道路交通管理處罰條例第92條
    第4項所授權交通部會同內政部訂定「違反道路交通管理事
    件統一裁罰基準及處理細則」及其附件「違反道路交通管理
    事件統一裁罰基準表」，用以維持裁罰之統一性與全國因違
    反道路交通管理事件受處罰民眾之公平，不因裁決人員不同
    ，而生偏頗，寓有避免各監理機關於相同事件恣意為不同裁
    罰之功能，並非法所不許，於憲法上保障人民財產權之意旨
    並無牴觸（此並有司法院釋字第511號解釋意旨理由足資參
    照），並無違反法律保留原則。再依本件違規行為原處分裁
    罰時點之違反道路交通管理事件統一裁罰基準表（109年11
    月30日交通部交路字第10950144801號令、內政部台內警字
    第1090873647號令會銜修正發布）記載，汽車駕駛人不依規
    定使用燈光，機車或小型車於期限內繳納或到案聽候裁決者
    ，道路交通安全規則第109條第2項之情形應處罰鍰1,200元
    。核此規定，既係基於母法之授權而為訂定，且就違反道路
    交通管理事件統一裁罰基準及處理細則附件所示統一裁罰基
    準表中有關道路交通管理處罰條例第42條之裁罰基準內容（
    基準表依所違反係道路交通安全規則第109條第1項抑或第2
    項，如係第1項則又區分不同違規車種，其可能衍生危害交
    通安全之輕重不同，區分是否逾越於期限內繳納或到案聽候
    裁決之期限不同，分別裁以不同之罰鍰標準，其衍生交通秩
    序危害，既不相同，分別處以不同之罰鍰，符合相同事件相
    同處理，不同事件不同處理之平等原則），並未牴觸母法，
    是被告自得依此基準而為裁罰。
  ㈢本件原告確有被告所指之2次違章行為，及前揭經警舉發至被
    告裁處迄原告向本院提起行政訴訟之過程等各節，除經本院
    當庭勘驗民眾檢舉所提供之錄影內容外，並有原處分①、②暨
    其送達證書、系爭舉發單①、②、錄影畫面截圖、舉發機關11
    0年6月18日新北警汐交字第1104239091號函、新北市政府警
    察局交通警察大隊－交通違規雲端e化平台舉發案件查詢、中
    華民國郵政交寄大宗掛號函件執據、原告提出之申訴（其上
    鈐蓋被告所屬基隆監理站收文章，記載為110年2月5日）、
    舉發機關110年3月26日新北汐交字第1104225610號函、原告
    行政訴訟起訴狀上本院收文章戳等證據存卷可稽，且被告對
    其2次駕駛車輛轉彎均未使用方向燈乙節亦不爭執（僅執前
    詞抗辯），是就本案涉及之事實部分應無疑義，而可認定。
  ㈣原告雖主張系爭地點①並非道路而係私人土地、非供公眾通行
    之道路，亦不在警察職權範圍等語。惟按道路交通管理處罰
    條例第3條第1款規定，道路：指公路、街道、巷衖、廣場、
    騎樓、走廊或其他供公眾通行之地方。依錄影截圖照片所示
    ，系爭地點①在停車場出口處係供進出賣場之車輛行駛，且
    係有兩線道之道路甚明，原告駕駛車輛右轉彎亦係在新北市
    汐止區大同路1段與新台五路1段之路口處，更是公眾可通行
    之一般道路，故原告主張系爭地點①並非道路，與事實不符
    ，尚難採信。又系爭地點①在停車場出口處雖有禁止左轉之
    標誌（參見本院卷第43頁錄影截圖照片），惟車輛行經系爭
    地點仍可能選擇違規左轉、違規直行穿越該路口而直接往大
    同路1段東向行駛，有鑑於國內交通違規普遍、民眾多僅求
    自身方便而蔑視道路交通安全規則之現狀，原告駕駛系爭車
    輛至系爭地點①右轉彎沿新台五路1段東向行駛，全程未使用
    右側方向燈，其已違反上開道路交通安全規則第91條第1項
    第1款之規定，故原告上開主張，容有誤解，亦難採認。
  ㈤原告固又抗辯系爭地點①僅供右轉、系爭地點②僅能左轉，然
    車輛雖應於進入交岔路口後遵照該處所允行駛方向即左／右
    轉彎之方向行駛；但此並不影響其行駛方向為『左／右轉彎』
    行向之事實，則左／右轉彎之車輛駕駛人自不能免除其向左／
    右轉向行駛同時，仍應依規定使用左／右方向燈之行政法上
    作為義務。遑論交通狀況為一機動之動態過程，並受到當時
    周遭車輛及所有用路人之連動影響，縱或車輛遵照指示方向
    行駛，但其因未使用左／右方向燈，致使周遭行駛車輛至少
    不能預測排除原告違規直行或右／左轉，甚至迴轉之可能（
    此由日常生活中經常可見國人違反專用車道之規定，不依指
    示方向行駛之情形普遍之現實，可見平日確有駕駛車輛上路
    之人，往往會依駕駛經驗提防此種未依規定行向之違規情形
    ），核已對於當時交通秩序造成程度不等之影響，亦應辨明
    。是原告雖執前詞而為主張，惟實與國內目前道路交通安全
    規則不彰、違規情形普遍且行為人多數欠缺自覺及違規意識
    之現實相互矛盾，其2次未使用方向燈自可能造成其他用路
    人對其駕駛行為之誤解，橫生交通風險，自非可採。
  ㈥按修正前道路交通管理處罰條例第7條之1規定：「對於違反
    本條例之行為者，民眾得敘明違規事實或檢具違規證據資料
    ，向公路主管或警察機關檢舉，經查證屬實者，應即舉發。
    但行為終了日起逾7日之檢舉，不予舉發。」（110年12月22
    日公布之修正規定，第7條之1規定得檢舉之行為類型，亦包
    括第42條規定之行為類型）修正前第7條之2第1項第7款、第
    2項但書第6款規定：「（第1項）汽車駕駛人之行為有下列
    情形之一，當場不能或不宜攔截製單舉發者，得逕行舉發：
    ……經以科學儀器取得證據資料證明其行為違規。（第2項）
    前項第7款之科學儀器應採固定式，並定期於網站公布其設
    置地點。但汽車駕駛人之行為屬下列情形之一者，不在此限
    ：……未依規定變換車道。……」修正前第85條之1第2項規定
    ：「……（第2項）第7條之2之逕行舉發案件有下列情形之一
    者，得連續舉發：逕行舉發汽車行車速度超過規定之最高
    速限或低於規定之最低速度或有第33條第1項、第2項之情形
    ，其違規地點相距6公里以上、違規時間相隔6分鐘以上或行
    駛經過1個路口以上。但其違規地點在隧道內者，不在此限
    。……」公路主管或警察機關受理道路交通管理處罰條例第7
    條之1規定的「民眾檢舉舉發」案件，因同具當場不能製單
    舉發之情形，顯有本質上之類似性，亦應類推適用上開規定
    之違反義務次數判斷標準。原告雖又主張被告連續裁處過苛
    而有違比例原則，然由本院勘驗之影片中，可見原告駕駛系
    爭車輛至系爭地點②之前，先通過設有車輛高度限制標誌4.0
    公尺之新台五路涵洞（單線車道）後，沿道路右轉時，其所
    行駛之道路洽與左側道路（亦為單線車道）交會合流（故於
    匯流後至系爭地點②轉彎前之路段為2車道），至所謂「路口
    」，依一般社會通念，係指道路相交會處，則上開道路交會
    處即應可認定為路口，從而原告駕駛系爭車輛通過系爭地點
    ①、②間已有通過路口乙情同可認定無訛，依前開說明，其前
    後2違規行為間不具連續性，為數行為，自得依行政罰法第2
    5條之規定分別處罰之，並無過苛之情形。原告所為辯解，
    僅係為解免其行政法上義務之主張，顯無足採。
  ㈦綜上，本件原告分別於上開原處分①、②所示違規時間，駕駛
    系爭車輛在系爭地點①、②未依規定使用方向燈之違規行為均
    堪認定。被告據以援引道路交通管理處罰條例第42條之規定
    ，併依違反道路交通管理事件統一裁罰基準表而為裁量，各
    裁處原告罰鍰1,200元，其處分並無不當，原告訴請撤銷原
    處分①、②為無理由，均應予駁回。
六、本件判決基礎已臻明確，兩造其餘攻擊防禦方法及訴訟資料
    ，經本院審核後，或與本案爭點無涉，或對於本件判決結果
    不生影響，爰無庸一一再加論述，爰併敘明。
七、本件第一審裁判費即訴訟費用300元，應由敗訴之原告負擔
    ，而此訴訟費用復已由原告於起訴時繳納，為此爰確定第一
    審訴訟費用如主文第2項所示。
據上論結，本件原告之訴為無理由，依行政訴訟法第98條第1項
前段、第237條之7、第237條之8第1項，判決如主文。
中　　華　　民　　國　　111 　年　　3 　　月　　7 　　日
                  行政訴訟庭　法　官　李謀榮
以上正本係照原本作成。
如不服本判決，應於判決送達後20日內，向本院提出上訴狀並表
明上訴理由（原判決所違背之法令及其具體內容或依訴訟資料可
認為原判決有違背法令之具體事實），其未載明上訴理由者，應
於提出上訴後20日內向本院補提理由書（上訴狀及上訴理由書均
須按他造人數附繕本，如未按期補提上訴理由書，則逕予駁回上
訴），並應繳納上訴裁判費新臺幣750元。
中　　華　　民　　國　　111 　年　　3 　　月　　7 　　日
                              書記官　鄭又綾